【裁判字號】    99,交聲,2474
【裁判日期】    990923
【裁判案由】    聲明異議
【裁判全文】
臺灣臺中地方法院交通事件裁定        99年度交聲字第2473號
原處分機關  交通部公路總局臺中區監理所
異  議  人
即受處分人  甲○○
上列受處分人因違反道路交通管理處罰條例案件，對於交通部公
路總局臺中區監理所於民國99年5 月19日所為之處分（中監違字
第裁60-V00000000號、中監違字第裁60-V00000000號裁決書）聲
明異議，本院裁定如下：
    主  文
異議均駁回。
    理  由
一、原處分意旨略以：異議人即受處分人甲○○（下稱異議人）
    於民國98年11月26日15時30分許，駕駛車牌號碼2680-XQ 號
    自小客車，在屏東縣潮州鎮○○路5 號前因「未靠道路右側
    行駛」（肇事）之違規，為屏東縣政府警察局交通警察隊潮
    州小隊員警依違反道路交通管理處罰條例第39條逕行舉發（
    屏警交字第V00000000 號舉發違反道路交通管理事件通知單
    ）；又於99年2 月25日14時0 分許，駕駛車牌號碼6293-XK
    號自小客車在台一線與潮州鎮○○路口處，因「闖紅燈」（
    肇事）之違規為屏東縣政府警察局交通警察隊潮州小隊員警
    依違反道路交通管理處罰條例第53條第1 項逕行舉發（屏警
    交字第V00000000 號舉發違反道路交通管理事件通知單）。
    異議人於應到案期限內到案申訴，經原舉發單位以潮警交字
    第0990005381號函復後仍表不服，原處分機關遂於99年5 月
    19日分別以中監違字第裁60- V00000000 號裁決書裁處新臺
    幣（下同）600 元整；中監違字第裁60-V00000000號裁決書
    裁處罰鍰2,700 元整並依同條例第63條第1 項（漏載第3 款
    ）規定記違規點數3 點等語。
二、聲明異議意旨略以：（1）伊駕駛車牌號碼2680-XQ號自小客
    車因事故前有機車並行，為閃避該右側機車，才會稍靠左邊
    行駛，而蘇泰榮由對向過來均無減速又酒駕，車禍當下並無
    立即酒測，經過許久才有員警過來，酒精濃度當然減少很多
    ，若對方未飲酒應不致發生意外事故，且伊之車頭已往右開
    了。（2）伊駕駛車牌號碼6239- XK號自小客車並無在前揭
    違規時、地闖紅燈，伊於綠燈時通過路口一米，黃燈亮，王
    興榮搶黃燈才會撞上，若當事人能等到綠燈亮才通行進入路
    口，就不會發生車禍。（3）伊為單親媽媽，一切生活費用
    已負擔沈重，若再冠上賠償之責，生活必陷困境等語。
三、關於中監違字第裁60-V00000000號裁決書（汽車駕駛人不在
    未劃分標線道路之中央右側部分駕車），本院審酌如下：
（一）按道路交通管理處罰條例第39條規定：「汽車駕駛人，不
      在未劃分標線道路之中央右側部分駕車者，處300元以上
      1,200元以下罰鍰．．．」，係以汽車駕駛人駕車行駛於
      未劃分標線道路為其前提，蓋此種道路既未設有標線號誌
      ，為免路權歸屬難以區分，故而設有原則性規定。惟按汽
      車遇有特殊狀況必須行駛左側道路時，除應減速慢行外，
      並注意前方來車及行人，道路交通安全規則第95條第1項
      後段定有明文。質言之，汽車行駛在未劃分標線之道路時
      ，原則上仍須行駛在道路中央右側，除遇有特殊情形，例
      如僅供二車通行之道路，其右側施工而阻礙正常通行、或
      右側提供為停車處所而現時停有車輛等情形，於要求汽車
      駕駛人正常行駛在道路右側，客觀上顯然難以期待時，駕
      駛人因而占用道路左側行使之行為則難加苛責，然其仍應
      減速慢行，並注意前方來車及行人而通過，合先敘明。
（二）本件異議人於前開時、地駕駛車牌號碼2680-XQ號自小客
      車，因未靠道路右側行駛遂與對向蘇泰榮所駕駛之車牌號
      碼9R-270號營業用大貨車發生碰撞，為屏東縣政府警察局
      潮州交通小隊員警舉發等情，有屏東縣政府警察局製開屏
      警交字第Ｚ000000000號舉發違反道路交通管理事件通知單
      、屏東縣警察局潮州分局99年4月7日潮警交字第09900053
      81號函及該局99年9月8日潮警交字第0990015355號函附道
      路交通事故初步分析研判表、交通事故現場圖、調查報告
      表（一）（二）、當事人登記聯單、當事人酒精測定記錄
      表及照片黏貼記錄表（含肇事道路全景及車損照片共8張
      ）各1份（均影本）在卷可稽。
（三）查異議人駕駛前開車輛，與對向蘇泰榮所駕駛之車牌號碼
      9R-270號營業用大貨車在屏東縣潮州鎮○○路5號前發生
      碰撞，據上開卷附碰撞現場道路全景之採證照片（照片編
      號1、2、3、4，見本院卷第78頁）所示，異議人所駕駛之
      自小客車，於該未劃分標線道路上所在位置明顯靠向路中
      ，其右側道路仍寬敞，而蘇泰榮所駕駛之營業大貨車相較
      之下則已緊鄰其右側道路邊界；又依據蘇泰榮於本件道路
      交通事故後，接受屏東縣政府警察局交通警察隊潮洲小隊
      員警談話調查時陳稱：「我駕駛營大貨車沿武丁路由西往
      東方向直行，我當時看見對方駕小客車從對向迎面駛來，
      一直往左偏過來，我一直閃（往右）到圍牆邊就被對方撞
      到了。」等語（見本院卷第74頁反面），與異議人於接受
      該局員警談話調查時亦稱：「我駕自小客車沿武丁路由東
      往西直行，我當時要超越一輛機車，就靠中央行駛，突然
      發現對面有貨車迎面駛來，我來不及閃避就發生擦撞了。
      」等語（見本院卷第75頁）互核以觀，足證異議人有不在
      未劃分標線道路之中央右側部分駕車之行為，此有屏東縣
      警察局98年11月26日之交通事故談話記錄表2 份在卷可佐
      。另異議人雖以其係為超越路旁行經之機車而駛向路中等
      語置辯，惟依上開規定與說明，駕駛人於行駛時，除有客
      觀上難以期待緊靠道路右側行駛狀況，均應放慢速度並注
      意前方來車，始得靠向道路中央行駛，然查系爭路段道路
      較為狹窄，未劃分道路標線，異議人欲超越右側機車卻未
      放慢速度並注意前方有無來車，逕行駛向道路中央，客觀
      上並無難以期待靠道路之中央右側部分行駛之狀況，是異
      議人所辯，自不足據。嗣異議人又辯以係因對向駕駛人蘇
      泰榮酒後駕車（濃度0.13mg/L）且車速過快，否則當無釀
      禍云云，然據前揭道路交通事故初步分析研判表（見本院
      卷第72頁）可知，蘇泰榮駕駛閃避不當及駕駛呼氣所含酒
      精濃度值0.13mg/L（未過量）固為肇因之一，惟異議人未
      靠道路右側行駛亦為肇事原因，縱對向駕駛人同有疏失，
      亦無法解免異議人之違規責任，是異議人所辯，要不足採
      。從而，異議人不在未劃分標線道路之中央右側部分駕車
      之違規事實，已堪認定。
（四）綜上所述，異議人確有不在未劃分標線道路之中央右側部
      分駕車之行為。原處分機關裁處異議人罰鍰600 元整之處
      分，並無違法不當之處，本件聲明異議為無理由，應予駁
      回。
四、關於中監違字第裁60-V00000000號裁決書（闖紅燈），本院
    審酌如下：
（一）按汽車駕駛人，行經有燈光號誌管制之交岔路口闖紅燈者
      ，處新臺幣1,800元以上5,400以下罰鍰；又汽車駕駛人有
      53條之情形者，除依原條款處罰鍰外，並予記違規點數 3
      點，道路交通管理處罰條例第53條第1 項、第63條第1 項
      第3 款亦分別定有明文。
（二）本件異議人甲○○於99年2月25日14時0分許，駕駛車牌號
      碼6293-XK號自用一般小客車，行經台一線417.3公里北向
      與潮州鎮○○路路口處，因闖紅燈而與王興隆所駕駛之車
      牌號碼4993-UP 號自用小客車發生交叉碰撞，有「闖紅燈
      」之違規，為屏東縣警察局交通警察隊潮州小隊員警掣單
      舉發等情，有屏東縣警察局屏警交字第V00000000 號舉發
      違反道路交通管理事件通知單1 紙在卷可稽，並有屏東縣
      警察局潮州分局99年4 月7 日潮警交字第0990005381號函
      、該局99年9 月8 日潮警交字第0990015355號函附交通事
      故初步分析研判表、車輛肇事報告表、道路交通事故現場
      圖、道路交通事故調查報告表（一）（二）、肇事人自首
      情形紀錄表、交通事故照片黏貼紀錄表（含肇事路口全景
      、煞車痕距離及車損照片共15張）各1 份及道路交通事故
      談話紀錄表2 紙（均影本）在卷可按。
（三）又於99年8月16日本院訊問時，異議人未到庭，證人即駕
      駛4993-UP號自用小客車之駕駛人王興隆到庭具結證稱：
      「（問：你有無在99年2月25日下午在台一線潮州鎮○○
      路口發生車禍？）有的。當天我走三城路，我是西往東方
      向，經過台一線，當時路口有號誌，我路口的方向的號誌
      是綠燈，並不是剛轉換成綠燈，因為我前面有兩輛自小客
      車已經經過該路口了，我要經過上開路口時，我發現甲○
      ○的車沒有踩煞車，一直過來，我想要加速通過該路口，
      可是還是來不及，兩車還是相撞。」、「（問：當時發生
      車禍下車後，有無針對誰闖紅燈這件事情發生爭執？）我
      下車我有受傷，乘客也有受傷，甲○○沒有下車，一直在
      車上，是我車上的乘客去把甲○○叫出來，甲○○當時有
      承認有闖紅燈，警察來的時候甲○○也是承認她自己有闖
      紅燈，路口有一個檳榔攤，也是跟警察說甲○○當時車速
      很快。這件案子調解三次甲○○只來一次，刑事部分我們
      還沒有提告訴。」等語（見本院卷第34頁），核與其於車
      禍後所製作之交通事故談話紀錄表中車禍發生過程之陳述
      大致相符。且異議人於肇事後製作交通事故談話紀錄表時
      亦陳稱：「現場有交通號誌，伊當時看到燈號是紅燈，沒
      有障礙物。」等詞（見本院卷第51、52頁）。另據道路交
      通事故初步分析研判表之肇因研判：車牌號碼6293-XK 號
      自小客車違反交通號誌闖紅燈（道路交通管理處罰條例第
      53條第1 項、第63條第1 項第3 款）係肇事原因；車牌號
      碼4993-UP 號自小客車尚未發現肇因（見本院卷第46頁）
      。以上資料參互以觀，足徵異議人於前開舉發違規時、地
      有行經燈光號誌管制之交岔路口闖紅燈之違規行為。惟異
      議人嗣後辯以係證人王興隆搶黃燈致肇事，否認其闖紅燈
      行為，不僅前後陳述不一，且其復未舉證以實其說，是異
      議人所辯情節顯屬事後卸責之詞，不足採信。異議人於上
      開違規路口闖紅燈肇事之違規事實，即堪認定。從而，原
      處分機關據以援引上開規定，裁處罰鍰2,700 元，並記違
      規點數3 點，並無不當。本件聲明異議為無理由，應予駁
      回。
五、又雖異議人為單親媽媽，一般生活開銷負擔已沈重，房租亦
    拖欠已久，若需負擔賠償及裁罰之責，生活必陷困境等情，
    非無可憫之處，然其既確有上開交通違規行為，即應依上開
    規定依法裁處，尚難據此作為免責或改罰之事由，附此敘明
    。
據上論斷，應依道路交通管理處罰條例第87條第2 項、道路交通
案件處理辦法第19條，裁定如主文。
中    華    民    國    99    年    9     月    23    日
                      交通法庭  法  官  簡婉倫
以上正本證明與原本無異
如不服本裁定應於送達後5日內向本院提出抗告狀
                                書記官  許千士
中    華    民    國    99    年    9     月    23    日

司法院資訊處製作；財團法人民間司法改革基金會備份。
